【裁判字號】    88,上易,2583
【裁判日期】    890605
【裁判案由】    恐嚇等
【裁判全文】
臺灣高等法院刑事判決                          八十八年度上易字第二五八三號
    上  訴  人  臺灣臺北地方法院檢察署檢察官
    上  訴  人
    即  被  告  丙○○
    右  一  人
    選任辯護人  石玉光律師
                黃英哲律師
    被      告  甲○○
右上訴人因被告恐嚇案件，不服臺灣臺北地方法院八十八年度易字第七四七號，中華
民國八十八年四月二十九日第一審判決（起訴案號：臺灣臺北地方法院檢察署八十八
年度偵字第三五二號、第一三八二號）提起上訴，本院判決如左：
    主  文
上訴駁回。
    事  實
一、丙○○於（一）、民國八十七年六月十一日，在臺北市○○○路與長春路口，明
    知姓名年籍不詳綽號「小丁」之成年男子所交付型號六九一五八、機身號碼為Ｎ
    三五八八○四號女用勞力士手錶一只係贓物，竟仍予收受，並於翌日持至臺北市
    ○○○路三段二九六號宏典當舖當得新臺幣（下同）十六萬元；（二）、又丙○○與年籍不詳綽號「祖哥」之成年男子，共同基於意圖為自己不法所有之犯意聯
    絡，以其持有丁○○所失竊，車號為ＣＥ七六八○號賓士轎車為由，於八十八年
    一月四日下午，打電話恐嚇丁○○交付二十萬元贖車，並恫稱：不得報案，否則
    全家將死得很難看等語，使丁○○心生畏懼報警查辦，並依恐嚇電話指示，於同
    日晚間九時三十分許，至臺北市○○街二一六號前，準備交付贖款，旋丙○○搭
    乘不知情之戊○○所駕駛之計程車至該址，欲為取贖之際，為埋伏警員當場查獲
    ，致未得逞。
二、案經臺北市政府警察局士林分局、松山分局移送臺灣臺北地方法院檢察署檢察官
    偵查起訴。
    理  由
壹、丙○○部分
一、訊據被告丙○○固承認有持「小丁」交付之前揭女用勞力士錶典當得款，及至臺
    北市○○街二一六號前欲向被害人丁○○取款等事實，惟矢口否認有何犯行，辯
    稱：不知該女勞力士錶是贓物，亦未恐嚇被害人丁○○交錢贖車，係受「祖哥」
    所託至上址向丁○○拿一包東西，不知是拿贖款云云。惟查，甲、上開女用勞力
  士錶係被害人葉美花於八十六年六月十一日凌晨四時許，在臺北市○○○路五百
    六十一巷巷口遭人強劫之贓物，此經被害人葉美花於警訊中陳述明確，並有被告
    丙○○持前開手錶至宏典當舖（設臺北市萬華區○○○路○段二九六號）典當之
    當簿乙冊（原本經勘驗後退還該當舖）及宏典當舖負責人陳仁豪立具之當舖贓嫌
    當物保管單等在卷可按，而被告丙○○為警查獲持該錶典當得款時，初則供稱該
    錶係其友人彭成昱所交付，嗣於警局複訊時又改稱係「小丁」所交付，並謂被查
    獲時因害怕且認為彭成昱遭通緝才說係彭成昱交付云云，有警訊筆錄附卷可稽，
    顯見其係明知該錶係贓物，否則豈會無端害怕交待來源？乙、再前揭被害人丁○○如何遭恐嚇付錢贖車之情，迭據被害人丁○○於警訊、原審審理時及本院調查
    時指訴不移，被告丙○○亦自承向被害人丁○○取錢時，有問其是否報警，參以
    被害人丁○○指稱警察逮捕被告丙○○時，伊按照伊行動電話所顯示之對方電話
    號碼撥打，結果一撥被告丙○○身上之行動電話即響起等情，足見被告丙○○不
    但向被害人丁○○取款，並有與被害人丁○○電話聯繫，則其確有參與恐嚇被害
    人丁○○付錢贖車之過程至明；丙、又於本院調查時，經請法務部調查局以控制
    問題法及混合問題法測謊結果，（甲）、被告丙○○稱：（一）、係「祖哥」令
    其前往案發地點取款；（二）、案發時被告甲○○有在場；（三）、其未竊取繫
    案之賓士汽車；（四）、其未竊取繫案之手錶；（五）、繫案之手錶係「小丁」
    交付。經測試呈情緒波動之反應，應係說謊。（乙）、被告甲○○稱：（一）、
    案發時其未在場；（二）、其未與被告丙○○共同作案。經測試無情緒波動之反
    應，應未說謊。（丙）、證人戊○○稱：其未與被告丙○○共同作案。經測試無
    情緒波動之反應，應未說謊。（丁）、證人乙○○稱：「小黑」非到場測謊之被
    告甲○○。經測試無情緒波動之反應，應未說謊。（戊）、被害人汪仲坤稱：（
    一）、均係丙○○與其接觸；（二）、係被告丙○○向其要錢。經測試無情緒波
    動之反應，應未說謊。有該局八十九年一月十九日（八九）陸（三）字第八八○
    九八一六三號鑑定通知書乙紙在卷可稽。雖就被告丙○○部分（一）、係「祖哥
    」令其前往案發地點取款；（二）其未竊取繫案之賓士汽車；（三）、其未竊取
    繫案之手錶等部分，各該部分因無證據足資證明其事或有不同之反證，致與前揭
    事實之認定尚有出入（如後述），然被告犯罪，應堪認定。被告丙○○空言否認
    犯行，顯為飾詞圖卸，要無可採，事證明確，被告丙○○犯行堪以認定。
二、核被告丙○○所為，係犯刑法第三百四十六條第三項、第一項恐嚇取財未遂罪及
    第三百四十九條第一項收受贓物罪。公訴人認係犯刑法第三百四十六條第一項恐
    嚇取財既遂罪，尚有未洽。被告丙○○所犯恐嚇取財未遂罪，與綽號「祖哥」間
    有犯意聯絡及行為分擔，均為共同正犯。所犯上開二罪，犯意互殊，行為不同，
    應予分論併罰。其已著手恐嚇取財之行為，因及時為警查獲而未遂，為未遂犯，
    應依刑法第二十六條前段，按既遂犯之刑減輕之。
三、原審因依刑法第二十八條、第三百四十六條第一項、第三項、第三百四十九條第
    一項、第二十六條前段、第五十一條第五款，罰金罰鍰提高標準條例第一條前段
    規定，並審酌被告丙○○品性、智識程度、犯罪之動機、目的、手段、所受之刺
    激、所生危害及犯罪後之態度等一切情狀，以被告丙○○收受贓物，處有期徒刑
    五月；又共同意圖為自己不法之所有，以恐嚇使人將本人之物交付，未遂，處有
    期徒刑一年二月。並定其應執行有期徒刑一年六月。其認事用法，洵無不當，量
    刑亦屬適當，公訴人上訴意旨以：被告丙○○收受之本件贓物價值匪淺，對被害
    人造成之損害不可謂不大，且查本件贓物係重大犯罪所得，被告就該贓物究係何
    人交付，堅不吐實，其惡性實屬非輕，審酌收受贓物罪之最重刑度可達有期徒刑
    三年，原審僅處以有期徒刑五月，實難收矯正警惕之效，更容易造成負面之示範
    ，讓奸狡之徒得以不交待贓物來源之方式，庇護同黨，窮凶惡極之徒，亦得以輕
    易消遙法外，繼續荼毒無辜之社會大眾。同理，被告等以竊車之方式，恐嚇車主
    以贖金贖車，其對社會治安之戕害，不可謂不輕，原審於罪證明確之情形下，僅
    對被告處以有期徒刑一年二月，亦有失諸輕縱之嫌，原審量刑顯有失當云云。雖
    非無見，然原判決量刑並無不當已如前述，公訴人之上訴為無理由，應予駁回。
四、公訴人另以：被告丙○○與甲○○及「祖哥」三人，共同於八十八年一月四日，
    在臺北市○○○路民權東路口竊取被害人丁○○之上開賓士轎車，認被告丙○○
    另涉有刑法第三百二十一條第一項第三款加重竊盜罪嫌，然訊之被告丙○○堅決
    否認有此犯行，經查公訴人認被告丙○○有此部分被訴犯行，係以被害人丁○○
    之指訴為主要論據，然被害人丁○○係事後發現失竊，自無從指訴行竊者為何人
    ，而被告丙○○雖有參與恐嚇被害人丁○○付款贖車犯行，然尚不能據此推論其
    必有參與行竊該車之犯行，雖前述經請法務部調查局以控制問題法及混合問題法
    測謊時，被告丙○○陳稱：其未竊取繫案之賓士汽車云云。呈情緒波動之反應，
    應係說謊，有前開鑑定通知書在卷可考，然此僅為參考所用，尚應證明與事實相
    符始可，惟據此亦無從認定被告竊盜，此外復查無其他積極確切之證據證明被告
    丙○○竊取該車，自應為其無罪之判決，惟公訴人認此部分與前揭有罪部分，具
    有牽連犯裁判上一罪之關係，爰不另為無罪諭知。
貳、甲○○部分：
一、公訴意旨以被告甲○○亦參與前揭被告丙○○與「祖哥」共同恐嚇被害人丁○○
    付款贖車之犯行，因認甲○○涉有刑法第三百四十六條第一項恐嚇取財罪嫌。訊
    據被告甲○○於偵審中堅決否認有此犯行，辯稱：不知被告丙○○與「祖哥」有
    行竊或恐嚇被害人丁○○之事，案發時間伊人在高雄等語。
二、按犯罪事實應依證據認定之，無證據不得推定其犯罪事實；又不能證明被告犯罪
    者，應諭知無罪之判決；刑事訴訟法第一百五十四條、第三百零一條第一項分別
    定有明文。又犯罪事實之認定，應憑真實之證據，倘證據是否真實尚欠明確，自
    難以擬制推測之方法，為其判斷之基礎；而認定犯罪事實之證據係指足以認定被
    告確有犯罪行為之積極證據而言，該項證據自須適合於被告犯罪事實之認定，始
    得採為斷罪資料，最高法院五十三年著有臺上字第六五六號、二十九年上字第三
    一０五號判例。且刑事訴訟上證明之資料，無論其為直接或間接證據，均須達於
    通常一般之人均不致有所懷疑，而得確信其為真實之程度，始得據為有罪之認定
    ，若其關於被告是否犯罪之證明未能達此程度，而有合理懷疑之存在，致使無從
    形成有罪之確信，根據「罪證有疑，利於被告」之證據法則，即不得遽為不利被
    告之認定，亦有最高法院七十六年度臺上字第四九八六號判例可稽。其以情況證
    據（即間接證據）斷罪時，尤須基於該證據在直接關係上所可證明之他項情況事
    實，本乎推理作用足以確證被告有罪，方為合法，不得徒憑主觀上之推想，將一
    般經驗上有利被告之其他合理情況逕予排除，此觀諸最高法院三十二年上字第六
    七號自明。
三、經查，公訴人認被告甲○○有被訴犯罪，無非係以被告丙○○之指陳、證人即搭
    載丙○○前往取贖之證人戊○○，及通知證人戊○○搭載被告丙○○之證人乙○○等人於警訊中之陳述，為其論據。惟證人戊○○、乙○○固於警訊中，依被告
    甲○○口卡片指認被告甲○○係打電話通知證人乙○○聯絡證人戊○○搭載被告
    丙○○（綽號「小黑」者），然渠二人於原審審理及本院調查中，當庭指認被告
    甲○○時，均結證稱：當庭之被告甲○○伊不認識，並非渠所稱之「小黑」，於
    警訊時僅依口卡片指認，亦不能確定口卡片上之人即為「小黑」等語。而觀之證
    人戊○○及乙○○之警訊筆錄所載，渠二人確均依口卡片「影本」指認甲○○為
    「小黑」，而該卷附為警提示供彭、吳二人據以指認之被告甲○○口卡片影本，
    其糢糊程度實無異於板畫印刷，客觀上顯不足作為指認依據。是以證人戊○○、
    乙○○之警訊陳述，要難據為認定犯罪事實之基礎。至於被告丙○○固堅指被告
    甲○○有叫伊搭計程車至兄弟飯店向被害人丁○○拿錢之事實，惟其所述，並無
    其他佐證可資證明與事實相符。何況證人即冠志電腦公司之店長許玲雀於原審調
    查中結證稱：被告甲○○在案發時（即八十八年一月四日下午五、六點至晚間八
    、九點間），均在其店內（位於高雄市）與其談業務及其他關於另家優派公司電
    腦促銷方案之事等語；證人即優派國際股份有限公司高雄分公司經理黃信雄亦於
    原審調查中結證稱：八十八年一月四日上午九時許至十時許間，被告甲○○有到
    其公司業務拜訪，並洽詢有關優派公司促銷方案之事等語。則被告甲○○似有不
    在場之證明；即如前所述，於本院調查時，經請法務部調查局以控制問題法及混
    合問題法測謊結果，被告丙○○稱：案發時被告甲○○有在場；經測試呈情緒波
    動之反應，應係說謊。而被告甲○○稱：（一）、案發時其未在場；（二）、其
    未與被告丙○○共同作案。經測試無情緒波動之反應，應未說謊。證人乙○○稱
    ：「小黑」非到場測謊之被告甲○○。經測試無情緒波動之反應，應未說謊。有
    前開鑑定通知書在卷可查，綜上所述，足見本件尚無足資證明被告甲○○有被訴
    犯行之證據，其犯罪尚屬既不能證明，自應為其無罪之諭知。原審援引刑事訴訟
    法第三百零一條第一項諭知被告甲○○無罪之判決，核無不合，公訴人上訴意旨
    要求對被告等測謊，茲依其請求函請調查局測謊結果尚不能證明被告甲○○犯罪
    已如前述，則公訴人上訴指摘原判決此部分不當，非有理由，其上訴應予駁回。
據上論斷，應依刑事訴訟法第三百六十八條，判決如主文。
本案經檢察官沈世箴到庭執行職務。
中    華    民    國    八十九  年    六          月      五            日
                              臺灣高等法院刑事第二十一庭
                                  審判長法  官  葉  騰  瑞
                                        法  官  陳  憲  裕
                                        法  官  江  國  華
右正本證明與原本無異。
不得上訴。
                                        書記官  吳  碧  玲
中    華    民    國    八十九    年       六       月       十九       日
附錄：本判決論罪科刑法條全文
刑法第三百四十六條第一項、第三項、第三百四十九條第一項
刑法第三百四十六條
意圖為自己或第三人不法之所有，以恐嚇使人將本人或第三人之物交付者，處六月以
上五年以下有期徒刑，得併科一千元以下罰金。
以前項方法得財產上不法之利益或使第三人得之者，亦同
前二項之未遂犯，罰之。
刑法第三百四十九條
收受贓物者，處三年以下有期徒刑、拘役或五百元以下罰金。
搬運、寄藏、故買贓物或為牙保者，處五年以下有期徒刑、拘役或科或併科一千元以
下罰金。
因贓物變得之財物，以贓物論。


司法院資訊處製作；財團法人民間司法改革基金會備份。
